臺灣新竹地方法院刑事判決　　　　　　　　　　　　八十九年度易字第一四五八號
　　公　訴　人　臺灣新竹地方法院檢察署檢察官
　　被　　　告　甲○○
右列被告因違反電子遊戲場業管理條例案件，經檢察官提起公訴（八十九年度偵字第
五七七七號），本院判決如左：
    主  文
甲○○無罪。
    理  由
一、公訴意旨略以：被告甲○○係在各流動夜市以經營電子遊戲場為業，竟未依電子
    遊戲場業管理條例辦理營利事業登記，即自民國八十九年九月二十八日起，在新
    竹縣竹北市○○○路七七號前空地，擺設電子遊戲機彈珠檯十二檯，供不特定人
    把玩，迄同年十月一日二十時五十五分許，為警在前開地址當場查獲，並扣得電
    子遊戲機彈珠檯十二檯，因認被告所為係違反電子遊戲場業管理條例第十五條之
    規定，應依同條例第二十二條之規定處罰等語。
二、按犯罪事實應依證據認定之，無證據不得推定其犯罪事實；又不能證明被告犯罪
    或其行為不罰者，應諭知無罪之判決，刑事訴訟法第一百五十四條、第三百零一
    條第一項，分別定有明文。
三、公訴人認被告甲○○涉有違反未依電子遊戲場業管理條例規定辦理營利事業登記
    ，不得經營電子遊戲場業之罪嫌，無非係以被告於警訊及偵訊時之自白、經濟部
    八十九年七月十日經（八九）商字第八九二一二六二九號函、現場相片二紙及扣
    案之電子遊戲機彈珠檯十二檯，資為論據。而訊據被告固坦承有於上揭時、地擺
    設上開電子遊戲機彈珠檯十二檯，以供不特定人娛樂使用，惟堅詞否認有違反電
    子遊戲場業管理條例之情事，辯稱：伊是夜市流動攤販，無法申請營業登記等語
    。經查：
（一）電子遊戲場業管理條例第二十二條雖規定違反同條例第十五條之規定者，應處
      以刑罰，然觀諸該條例第一條第一項立法意旨之規定：「為管理『電子遊戲場
      業』，並維護社會安寧、善良風俗、公共安全及國民身心健康，特制定本條例
      。」、第三條規定：「本條例所稱電子遊戲場業，指設置電子遊戲機供不特定
      人益智娛樂之『營利事業』。」、第十六條規定：「非電子遊戲場業之其他『
      營利事業』，不得就其營業場所，供他人設置電子遊戲機營業。」，可知僅限
      於「營利事業」設置電子遊戲機供不特定人益智娛樂，方屬本條例所規範之範
      圍。
（二）再所得稅法第十一條第二項復規定：「本法稱營利事業，係指公營、私營或公
      私合營，以營利為目的，具備營業牌號或場所之獨資、合夥、公司及其他組織
      方式之工、商、農、林、漁、牧、礦冶等營利事業。」，則流動性攤販並非營
      利事業，亦堪認定，且依依電子遊戲場業管理條例第一條第二項：「本條例未
      規定者，依其他法令之規定。」則有關營利事業之定義，電子遊戲場業管理條
      例並無明文規範，自須受所得稅法第十一條第二項之限制。
（三）又依電子遊戲場業管理條例第十條第一項規定：「經營電子遊戲場業，應依公
      司法或商業登記法辦理公司或商業登記；其為公司組織者，於申請公司設立、
      遷址登記時，應檢附其營業場所合於第八條第一款及第二款規定之證明文件。
      」然依商業登記法第四條第一款之規定，【攤販免為商業登記】，則攤販非電
      子遊戲場業管理條例所規範之對象，自屬顯然。
（四）復依同條例第十一條第一項規定：「電子遊戲場業於申請營利事業登記、遷址
      或增加電子遊戲場業營業項目登記時，除應依相關法令辦理外，應向直轄巿、
      縣（巿）主管機關申請核發營利事業登記證及營業級別證，並辦理下列事項之
      登記：一、營業級別。二、機具類別。三、營業場所管理人。四、營業場所之
      地址。」及營利事業登記規則第三條第二項：「營利事業之管理處、分公司、
      事務所、工廠、保養廠、工作場、機房、倉棧、礦場、建築工程場所、展售場
      所、連絡處、辦事處、服務站、營業所、分店、門市部、拍賣場及類似之其他
      固定營業場所如對外營業，應於開始營業前依本規則規定，分別向該管稽徵機
      關申請營業登記。」，顯見營利事業應有固定營業場所，方得申請營利事業登
      記，流動性攤販無固定營業場所，無法依電子遊戲場業管理規則第十一條第一
      項及同條例第十五條申請營利事業登記，自非該條例所管制之對象，更屬顯然
      。
（五）綜上所述，被告係於夜市擺放電子遊戲機，並無店面，且係流動性，當天營業
      完畢即將電子遊戲機收回，並無固定營業場所之情，已經被告供陳明確，並有
      照片二紙可證，是認其應非營利事業登記管理規則及所得稅法所規範之營利事
      業，亦非電子遊戲場業管理條例所規範之營利事業，其未辦理營利事業登記，
      自難認違反電子遊戲場業管理條例第十五條之規定，而以同條例第二十二條之
      罪責相繩。此外，復查無其他積極證據，足資證明被告確有公訴人所指之犯行
      ，應認不能證明被告確有犯罪，依據上開說明，本院自應依法諭知被告無罪之
      判決，以免冤抑。
四、應依刑事訴訟法第三百零一條第一項，判決如主文。
中      華      民      國      九十一      年      二    月  二十七    日
                                 臺灣新竹地方法院刑事第二庭
                                    法  官   魏  瑞  紅
右正本證明與原本無異。
如不服本判決，應於判決送達後十日內向本院提出上訴狀( 應附繕本 )，上訴於
臺灣高等法院。
                                    書記官   陳  凰  榆
中      華      民      國      九十一      年      二    月  二十七    日
